臺灣高等法院高雄分院刑事判決　　　　96年度上訴字第1491號
上　訴　人　臺灣高雄地方法院檢察署檢察官
被　　　告　甲○○
上列上訴人因被告違反毒品危害防制條例案件，不服臺灣高雄地
方法院96年度訴字第2177號中華民國96年6月25日第一審判決（
起訴案號：臺灣高雄地方法院檢察署96年度毒偵字第2857號），
提起上訴暨移送併辦（96年毒偵字第5637號），本院判決如下：
    主  文
原判決撤銷。
甲○○施用第一級毒品，處有期徒刑柒月，減為有期徒刑參月又
拾伍日，如易科罰金，以新台幣壹仟元折算壹日。扣案之第一級
毒品海洛因壹包（驗前淨重零點零陸公克、驗後淨重零點零貳捌
公克）沒收銷燬。
    事  實
一、甲○○前於民國94年間因違反毒品害防制條例案件，經臺灣
    高雄地方法院以94年度毒聲字第1133號裁定送勒戒處所觀察
    、勒戒後，認無繼續施用毒品傾向，於94年5 月30日執行完
    畢出監，並經臺灣高雄地方法院檢察署檢察官於94年6 月1
    日以94年度毒偵字第3617號為不起訴處分確定。詎其仍不知
    悔改，明知海洛因係毒品危害防制條例第2 條第2 項第1 款
    所明定之第一級毒品，不得持有及施用，仍於前述觀察、勒
    戒執行完畢釋放後5 年內，復基於施用第一級毒品海洛因之
    犯意，於96年2 月6 日10時30分許，在高雄縣茄萣鄉○○路
    某涼亭內，以將第一級毒品海洛因加水注入注射針筒施打身
    體之方式，施用第一級毒品海洛因1 次。嗣於同年2 月7 日
    15時30分許，因形跡可疑，為警在高雄縣茄萣鄉○○路○段
    139 巷內為警查獲，並扣得甲○○所有供施用之第一級毒品
    海洛因1 包（驗前淨重0.06公克、驗後淨重0.028 公克）。
二、案經高雄縣政府警察局湖內分局報請臺灣高雄地方法院檢察
    署檢察官偵查起訴。
    理  由
壹、證據能力部分：
    按被告以外之人於審判外之書面陳述除法律另有規定外，不
    得為證據，刑事訴訟法第159條第1項固定有明文。惟被告以
    外之人於審判外之書面陳述雖不符合同法第159條至159條之
    4 之規定，而經當事人於審判程序同意作為證據，法院審酌
    該言詞陳述或書面陳述作成時之情況，認為適當者，亦得為
    證據；當事人、代理人或辯護人於法院調查證據時，知有刑
    事訴訟法第159 條第1 項不得為證據之情形，而未於言詞辯
    論終結前聲明異議者，視為有前項之同意，同法第159 條之
    5 定有明文。本件檢察官及被告於本院準備程序時，就各項
    證據（含傳聞證據、非傳聞證據及符合法定傳聞法則例外之
    證據）之證據能力，均表示無意見，嗣於本院言詞辯論終結
    前，對於卷附具有傳聞證據性質之證據，既均已知其情，均
    未聲明異議。本院審酌卷附審判外陳述及書面資料取得過程
    均合於法定程序，並無任何不當之情事，認援為認定本件犯
    罪事實之證據應屬適當，依刑事訴訟法第159 條之5 第1 項
    規定，認上開證據均有證據能力。
貳、實體部分：
一、訊據被告甲○○對於上揭時、地施用第一級毒品海洛因之事
    實，迭據其於警詢、偵查、原審及本院審理時坦承不諱，且
    被告為警查獲後，於96年2 月7 日17時2 分許所採集之尿液
    ，經送驗結果，呈嗎啡陽性反應，此有臺灣檢驗科技股份有
    限公司96年3 月1 日報告編號KＺ000000000000號濫用藥物尿
    液檢驗報告、高雄縣政府警察局湖內分局煙毒麻藥案件嫌犯
    代號與真實姓名對照表各1 份附卷可稽（見警卷一第10頁、
    檢卷第15頁），且扣案之疑似海洛因粉末1 包，經送請高雄
    市立凱旋醫院鑑定結果，認確屬第一級毒品海洛因（驗前淨
    重0.06公克、驗後淨重0.028 公克），此有上開醫院96年4
    月9 日高市凱醫驗字第3777號鑑定書1 紙在卷可憑（見檢卷
    第19頁）。被告上揭出於任意性之自白核與事實相符，應堪
    採為被告有罪之證據，是被告施用第一級毒品海洛因1 次之
    犯行，堪以認定。
二、被告甲○○前因違反毒品害防制條例案件，經原審法院以94
    年度毒聲字第1133號裁定送勒戒處所觀察、勒戒後，認無繼
    續施用毒品傾向，於94年5 月30日執行完畢出監，並經臺灣
    高雄地方法院檢察署檢察官於94年6 月1 日以94年度毒偵字
    第3617號為不起訴處分確定，此有臺灣高等法院被告前案紀
    錄表各1 紙在卷足參（見本院卷第14頁），其於前案觀察、
    勒戒執行完畢後，5 年內再犯本件施用毒品罪之事實，事證
    明確，應予依法論科。
三、查海洛因係毒品危害防制條例第2條第2項所稱之第一級毒品
    ，不得非法持有、施用。核被告甲○○所為，係犯毒品危害
    防制條例第10條第1 項之施用第一級毒品罪。被告施用毒品
    前之持有毒品行為，其持有之低度行為應被施用之高度行為
    所吸收，故不再另論持有毒品罪。又本件被告犯罪時間，在
    民國96年4 月24日以前，合於中華民國96年罪犯減刑條例所
    定減刑條件，應依法減其宣告刑二分之一。
四、原判決對被告論罪科刑，固非無見。惟查：件被告犯罪時間
    ，在民國96年4 月24日以前，合於中華民國96年罪犯減刑條
    例所定減刑條件，應依法減其宣告刑二分之一，原審未及適
    用上開減刑條例予以減刑自有未當。檢察官上訴指摘併案部
    分（96年度毒偵字第5637號）之犯罪事實，與被告經起訴部
    分之犯行，時間密接，且有反覆性及延長性，應屬包括一罪
    之集合犯，應為起訴效力所及，原審未及併予審理而有不當
    ，固無理由（詳如後述）。惟原判決既有上開可議之處，應
    由本院撤銷改判。爰審酌被告經觀察、勒戒後，仍不知戒惕
    ，無視於毒品對於自身健康之戕害及國家對於杜絕毒品犯罪
    之禁令，再次施用毒品，惡性非輕，然念及坦承犯行及所犯
    為自戕行為等一切情狀，量處如主文第二項所示之刑，並依
    中華民國96年罪犯減刑條例所定減刑條件，依法減其宣告刑
    二分之一，並依刑法第41條第1 項前段諭知易科罰金之折算
    標準，以資懲儆。扣案之第一級毒品海洛因1 包（驗前淨重
    0.06公克、驗後淨重0.028 公克），屬查獲之第一級毒品，
    爰依毒品危害防制條例第18條第1 項前段規定，不問屬於犯
    人與否，均予宣告沒收銷燬之。至於鑑驗耗損之第一級毒品
    海洛因，既已滅失，爰不再行諭知沒收銷燬。
五、至於公訴人上訴意旨指稱：被告於96年4 月30日15時許，在
    高雄縣茄萣鄉○○路海邊的涼亭內，施用第一級毒品海洛因
    1 次，於翌日6 時30分許，在高雄縣茄萣鄉○○路金鑾宮前
    ，為警臨檢查獲，被告前開犯行與上開起訴之犯行，時間密
    接，且有反覆性及延續性之情形，應屬於包括一罪的集合犯
    ，係屬實質上一罪，依審判不可分原則，該案應為起訴效力
    所及，原審未及斟酌審判，難認原判決允當，請求撤銷改判
    云云。惟查本件公訴人起訴被告施用第一級毒品之時間係於
    96年2 月6 日，而移送併辦部分被告施用第一級毒品之時間
    則於96年4 月30日，其前後施用第一級毒品時間，相隔2 個
    月又24日之久，無論依社會通念或物理性質觀之，均非無法
    分割，仍係可分之數行為無疑。又施用毒品之行為，固常有
    因成癮及毒品依賴而反覆為之之情形，惟此類型之犯罪是否
    另以單獨一罪之方式規範之，乃應否另行立法之問題。申言
    之，犯罪行為是否為「集合犯」之一罪，係由法定犯罪構成
    要件內容觀察論斷，與該犯罪行為於生活經驗上是否通常具
    有反覆性、常習性或成癮性並不相涉。某犯罪在生活經驗上
    是否通常具有反覆性、常習性、職業性或成癮性而應獨立成
    為另一犯罪構成要件類型，以刑法為一次評價，論以一罪，
    乃立法評價的問題。法院於具體案件之審判，自不得脫離法
    定犯罪構成要件要素之規範，而逕將法院所認生活經驗上通
    常具有反覆性、常習性、職業性或成癮性之多次犯罪行為，
    一概論以集合犯之一罪。準此，現行毒品危害防制條例第10
    條第1 項規定，係以「施用」毒品為犯罪構成要件，而非以
    反覆施用毒品或成癮為構成要件，故無論是否反覆施用毒品
    成癮，均有該條項之適用，其罪數仍應以被告之施用行為數
    為判斷基準。非得因施用毒品者常有反覆施用或成癮之情形
    ，即逕將此條項之犯罪構成要件解為係針對反覆施用毒品成
    癮者而為之規定，進而謂施用毒品成癮者反覆所為之數次施
    用毒品行為係常習犯之包括一罪。易言之，現行毒品危害防
    制條例第10條第1 項並未將「反覆實施」或施用毒品「成癮
    」規定為犯罪構成要件要素之一，本院即無從將此等要件列
    為本條項之構成要件要素，而謂本條項係集合犯之規定，犯
    之者雖反覆多次為之，仍應一次評價而論以一罪。況海洛因
    毒品固有成癮性，然施用者並非必然已成癮，亦非必然反覆
    密集施用，若將毒品危害防制條例第10條第1 項解為係針對
    習慣犯或成癮犯所為之集合犯規定，則施用毒品頻率不高而
    未成癮者，即不該當此犯罪構成要件，而無適用此條項之餘
    地，此解釋之不當已甚顯然。再者，施用毒品成癮者與偶有
    施用行為者之可罰性顯不相同，若將偶然施用者與反覆施用
    毒品成癮者，一體解為毒品危害防制條例第10條第1 項規範
    之對象，而適用該條項同一法定刑度亦顯非妥適，況適用同
    一條項之情況下，未反覆施用毒品成癮者依數罪併罰之規定
    分論併罰，反覆施用毒品成癮者論以實質一罪，其矛盾猶為
    顯然。綜此，毒品危害防制條例10條第1 項既非集合犯之規
    定，自應以被告施用毒品之次數，定其犯罪行為數。故檢察
    官上訴意旨認併案部分（即96年偵字第5637號）與經起訴部
    分之犯行為集合犯，而為起訴效力所及，指摘原判決就併案
    部分未及審酌為不當，即無理由。綜上所述，被告前後各次
    施用第一級毒品之行為，彼此間隔甚久，並非時間密接而無
    從獨立區分為數行為，併案意旨所指被告施用第一級毒品犯
    行與被告被訴部分施用第一級毒品犯行，顯可分為獨立數行
    為，而非集合犯甚明。準此，上開併案意旨所指被告犯行並
    非本件起訴效力所及，應退由檢察官依法處理，併此敘明。
六、被告原亦提起上訴，惟嗣於本院審理中撤回上訴（見本院卷
    第33頁），附此敘明。
據上論結，應依刑事訴訟法第369 條第1 項前段、第364 條、第
299條第1項前段，毒品危害防制條例第10條第1項，刑法第11 條
前段、第41條第1項前段，中華民國96年罪犯減刑條例第2條第1
項第3款、第7條、第9條，判決如主文。
本案經檢察官林慶宗到庭執行職務。
中　　華　　民　　國　　96　　年　　8　　月　　21　　日
                  刑事第八庭    審判長法  官  李炫德
                                      法  官  蔡國
                                      法  官  陳志銘
以上正本證明與原本無異。
如不服本判決應於收受本判決後10日內向本院提出上訴書狀，其
未敘述上訴理由者，並得於提起上訴後10日內向本院補提理由書
狀（均須按他造當事人之人數附繕本）「切勿逕送上級法院」。
中　　華　　民　　國　　96　　年　　8　　月　　21　　日
　　　　　　　　　　　　　　　　　　　書記官  盧雅婷
附錄本件判決論罪科刑法條：
毒品危害防制條例第10條第1項：
施用第一級毒品者，處 6 月以上 5 年以下有期徒刑。
